臺灣高等法院臺中分院刑事判決　　　　　　　　　　九十一年度上易字第八六二號
　　上　訴　人
　　即　被　告　丁○○
右上訴人因詐欺案件，不服臺灣臺中地方法院九十一年度易字第三三○號中華民國九
十一年四月九日第一審判決（起訴案號：臺灣臺中地方法院檢察署八十九年度偵字第
一四六○五號），提起上訴，本院判決如左：
    主    文
上訴駁回。
    事    實
一、丁○○曾於民國（下同）八十八年間，因犯竊盜罪，後經臺灣彰化地方法院判處
    有期徒刑七月，緩刑二年確定，需至九十一年五月十日始緩刑期滿，詎仍不知悔
    改，仍在八十八年七月之前某日，在主觀上預見綽號「羊仔」之不詳姓名成年男
    子所以向其收購郵局帳號，係為從事常業詐欺犯罪所用之情形下，竟仍貪圖利益
    ，並基於幫助「羊仔」為上開常業詐欺犯罪行為之未必故意，在其家中，將其在
    台中縣大肚郵局所開設之帳戶（局號：0000000號，帳號：000000
    0號），以新台幣（下同）三千元之代價賣予「羊仔」，並將該帳戶之郵政儲金
    簿、金融卡及印章等物，交予「羊仔」使用，致「羊仔」得以利用其帳戶遂行常
    業詐欺之犯罪行為。「羊仔」在取得丁○○上開帳戶之郵政儲金簿、金融卡及印
    章等物之後，果與自稱「楊淑芬」但真實姓名不詳之成年女子等人，組成詐騙集
    團，並基於意圖為自己不法所有之犯意聯絡，自八十八年七月間某日起，多次在
    聯合報、自由時報、中華日報、跳蚤雜誌等報刊上，刊登「信合社靈活信貸，政
    府立案合法經營，履約保證拒絕受騙，一○～三○○萬，無誠勿撥，到府對保，
    000000000，楊淑芬」之不實貸款廣告，俟不特定人來電查詢貸款細節
    ，再佯稱必須先繳納保險費等手續費用，始得領取貸款，使癸○○、乙○○、辛○○、庚○○、戊○○、駱壁蓮、丙○○、陳春璉、己○○、壬○○○等人陷於
    錯誤，而分別將新台幣（下同）八千元至十三萬七千六百二十元（起訴書誤載為
    十三萬六千七百二十元）不等之金額，匯入該集團所指定之丁○○郵局帳戶，再
    由集團成員至提款機領取匯款，藉此向社會不特定之大眾詐取財物，並賴以維生
    。
二、案經臺南市警察局第三分局報告臺灣臺中地方法院檢察署檢察官偵查起訴。
    理  由
一、訊據本案上訴人即被告丁○○（以下簡稱為被告）雖坦承伊確有於前開時、地，
    將其所有之上開帳戶，以三千元之代價賣予綽號「羊仔」之不詳姓名成年男子，
    及將郵政儲金簿、金融卡、印章等物交予「羊仔」之事實，惟被告仍矢口否認伊
    何犯罪情事，並辯稱：伊不知「羊仔」會以伊之帳戶作為犯罪使用云云。
二、然查：本案被告將上開帳戶賣予「羊仔」，且將其所有之郵政儲金簿、金融卡、
    印章等物交予「羊仔」之後，「羊仔」果與自稱「楊淑芬」之不詳真實姓名成年
    女子等人，組成詐騙集團，並基於意圖為自己不法所有之犯意聯絡，自八十八年
    七月間某日起，多次在聯合報、自由時報、中華日報、跳蚤雜誌等報刊上，刊登
    「信合社靈活信貸，政府立案合法經營，履約保證拒絕受騙，一○～三○○萬，
    無誠勿撥，到府對保，000000000，楊淑芬」之不實貸款廣告，俟不特
    定人來電查詢貸款細節，再佯稱必須先繳納保險費等手續費用，始得領取貸款，
    使癸○○、乙○○、辛○○、庚○○、戊○○、駱壁蓮、丙○○、陳春璉、己○○、壬○○○等人陷於錯誤，而分別將八千元至十三萬七千六百二十元（起訴書
    誤載為十三萬六千七百二十元）不等之金額，匯入該集團所指定之丁○○郵局帳
    戶，再由集團成員至提款機領取匯款，藉此向社會不特定之大眾詐取財物，上情
    業據被害人癸○○、乙○○、辛○○、庚○○、戊○○、子○○、丙○○、陳春
    璉、己○○、壬○○○等人指訴甚詳，並有中華日報分類廣告版、個人信用貸款
    申請書、郵政存簿儲金每日活動戶存提詳情表各一份、郵政國內匯款執據四五紙
    及自動提款機儲戶交易明細表五紙在卷可稽（見警卷第二一至二六、三一、三六
    、四十至八二頁），足見該集團之成員係以刊登不實貸款廣告，向社會大眾詐騙
    財物，並以之為常業，其情甚明。被告雖辯稱不知此事，惟郵局帳戶係供個人提
    存匯款、轉帳之用，人人均得申請，申請時無須額外支付費用，為一般人日常生
    活所具備之常識。「羊仔」如非欲利用被告之帳戶從事財產犯罪之不法用途，並
    藉此躲避警方追查，何須付費使用被告之郵局帳戶？被告為年滿十八歲之人，且
    自承與「羊仔」並不熟識，豈有無法預見上開事項之理？竟仍貪圖利益，以三千
    元之代價，將郵局帳戶及其郵政儲金簿、金融卡及印章等物，長期交予不詳姓名
    年籍之「羊仔」使用，顯見被告在主觀上，除可預見「羊仔」所以向其收購郵局
    帳號，係為從事常業詐欺犯罪所用之外，對於「羊仔」嗣後果利用其帳戶遂行常
    業詐欺之犯罪行為，亦不違背其本意。被告有幫助「羊仔」為上開常業詐欺犯罪
    行為之未必故意，事證甚為明確。被告前開辯解，無非係卸責之詞，無可採信。
    被告犯行堪以認定。
三、查「羊仔」在取得被告之上開帳戶之郵政儲金簿、金融卡及印章等物之後，係與
    自稱「楊淑芬」但真實姓名不詳之成年女子等人，組成詐騙集團，以不實貸款廣
    告詐騙他人財物，並賴以維生，其等所為係犯刑法第三百四十條之常業詐欺罪。
    被告在主觀上預見綽號「羊仔」之不詳姓名成年男子收購其郵局帳戶，係為從事
    上開犯罪之情形下，猶基於幫助犯意，收取代價，容任「羊仔」使用其郵局帳戶
    ，核其所為，係犯刑法第三十條第一項前段、第三百四十條之幫助常業詐欺取財
    罪。公訴人認被告係犯同法第三十條第一項前段、第三百三十九條第一項之罪，
    尚有未洽，惟其基本事實同一，本院自應變更公訴人之起訴法條而予以審理。又
    本案被告既係以幫助他人犯罪之意思，參與犯罪構成要件以外之行為，為從犯，
    應依刑法第三十條第二項之規定，減輕其刑。
四、原審判決以被告之上開犯罪事證已甚明確，乃審酌被告之品行，及其提供郵局帳
    戶予詐騙集團使用，使犯罪難以查緝，無異助長不法，且因其行為導致被害人癸○○等十餘人受騙，犯罪所生損害非輕，以及其在犯罪之後復否認罪行，惟念其
    行為時未滿二十歲，思慮未臻周詳，因貪圖一時利益而為犯罪集團所利用等一切
    犯罪情狀，並依據刑事訴訟法第二百九十九條第一項前段、第三百條，刑法第三
    十條第一項前段、第三百四十條、第三十條第二項、(原審漏載罰金罰鍰提高標
    準條例第一條前段）等規定，量處被告有期徒刑七月，其認事用法均無不合，量
    刑亦屬妥適。被告仍執前詞，上訴否認犯罪，並指謫原審判決對其論罪科刑不當
    ，請求本院將原審判決撤銷，改判其無罪，其上訴核無理由，應予駁回，
五、據上論斷，應依刑事訴訟法第三百六十八條，判決如主文。
本案經檢察官甲○○到庭執行職務。
中      華      民      國　  　九十一   年       九      月   二十五   日
                            　　　臺灣高等法院臺中分院刑事第三庭
                                        審判長法　官  陳  朱  貴
                                              法　官  胡　忠　文
                           法　官　廖　柏　基
右正本證明與原本無異。
如不服本判決應於收受送達後十日內向本院提出上訴書狀，其未敘述上訴之理由者並
得於提起上訴後十日內向本院補提理由書（均須按他造當事人之人數附繕本）。
                                              書記官  詹　錫　朋
中      華      民      國　  　九十一   年       九      月    二十六  日
附錄條文
刑法第三百四十條：
以犯前條之罪為常業者，處一年以上七年以下有期徒刑，得併科五千元以下罰金。
                                                                        Ｉ
